【裁判字號】    95,簡上,242
【裁判日期】    951103
【裁判案由】    傷害
【裁判全文】
臺灣臺北地方法院刑事判決            95年度簡上字第242號
    上  訴  人  臺灣臺北地方法院檢察署檢察官
    被      告  乙○○
上列上訴人因傷害案件，不服本院於民國95年8月4日所為95 年
度簡字第2341號第一審刑事簡易判決（聲請簡易判決處刑案號：
95年度偵字第12557號），提起上訴，本院管轄第二審之合議庭
判決如下：
    主  文
原判決撤銷。
乙○○因傷害人之身體，處有期徒刑參月，如易科罰金，以銀元
參佰元即新台幣玖佰元折算壹日。
    事  實
一、乙○○於民國95年4月15日下午5時20分許，於北市萬華區艋
    舺公園內，因見甲○○頭帶扁帽，除上前質問為何戴著扁帽
    外，並基於傷害人身體之犯意，不分青紅皂白徒手毆打甲○
    ○左、右眼，將甲○○打倒在地，覆又揮拳朝其胸部及腹部
    毆打並以腳踢踹甲○○，致其受有右眼眶瘀腫（6x4公分）
    、左眼眶瘀腫（7x5公分）、鼻瘀傷（4x2公分）、下背瘀傷
    （4x2、3x2、3x3公分）、左肘瘀傷（3x0.5公分）、左前臂
    瘀傷（4x1.5公分）、左膝瘀傷（3x2公分）等傷害；嗣經警
    察經過前來制止，乙○○始停止前開行為。
二、案經甲○○訴由臺北市政府警察局萬華分局報請臺灣臺北地
    方法院檢察署檢察官聲請簡易判決處刑。
    理  由
一、訊據被告乙○○對上開傷害事實坦承不諱，核與告訴人甲○
    ○於本院審理時證述情節相符；復有聯合醫院和平院區診斷
    證明書在卷可稽，足證被告自白與事實相符，堪認為真。被
    告雖辯稱：傷雖有先打告訴人甲○○，但甲○○亦有持雨傘
    反擊，並撕破傷伊衣服，本件係兩人互毆；且甲○○腰部以
    下的傷勢是其自己跌倒造成的云云；惟告訴人甲○○於本院
    審理時證稱：「（被告打你時，你有無反抗？）我當時有拿
    雨傘，但我沒有拿雨傘打被告，因為我被打跌倒了，爬不起
    來」、「（被告說他的衣服被你撕破、戳破有何意見？）我
    係怕被告跑走，才拉住他的衣服」等語，查事發當時甲○○
    已76歲，經被告揮拳毆打其左、右眼而倒地不起後，如何能
    有反擊能力？且被告將甲○○擊倒後，又繼續出拳毆打並以
    腳踢踹周朝聖之胸部及腹部，其亦無機會可加以反擊；且若
    非被告出手將甲○○打倒在地，其如何會因跌倒而造成左膝
    淤傷等傷勢？是以被告上開辯詞，不足採信，本件事證明確
    ，被告傷害犯行，足以認定。
二、被告行為後，刑法業於94年2月2日修正公布，95年7月1日起
    施行。按行為後法律有變更者，適用行為時之法律，但行為
    後之法律有利於行為人者，適用最有利於行為人之法律，修
    正後刑法第2條第1項定有明文。此條規定係規範行為後法律
    變更所生新舊法律比較適用之準據法，本身尚無新舊法比較
    之問題，於新法施行後，應一律適用新法第2條第1項之規定
    ，為「從舊從輕」之比較。而本次法律變更，比較時應就罪
    刑有關之共犯、未遂犯、想像競合犯、牽連犯、連續犯、結
    合犯，以及累犯加重、自首減輕暨其他法定加減原因（如身
    分加減）與加減例等一切情形，綜其全部罪刑之結果而為比
    較（最高法院95年5月23日95年度第8次刑事庭會議決議參照
    ）。經查：
（一）刑法第277條第1項關於傷害罪之規定，法定刑罰金部分，
      依修正後刑法施行法第1條之1、修正後刑法第33條第5款
      之規定，所得科處之最高額為新臺幣3萬元，最低為新臺
      幣1,000元，惟依被告行為時之罰金罰鍰提高標準條例第1
      條前段、修正前刑法第33條第5款規定，本罪之罰金刑換
      算為新臺幣後，最高額雖與新法相同，惟最低額僅新臺幣
      3元。比較修正前、後之刑罰法律，自以修正前之法律較
      有利於被告。
（二）關於易科罰金之折算標準，依被告行為時之刑法第41條第
      1項、罰金罰鍰提高標準條例第2條規定，係以銀元100 元
      、200元或300元，即新臺幣300元、600元或900元折算1日
      ；依修正後刑法第41條第1項，則係以新臺幣1,000元、
      2,000元或3,000元折算1日，經比較新舊法，以被告行為
      時之法律對被告較為有利。
（三）綜上法律修正前、後之整體比較，揆諸前揭最高法院決議
      及修正後刑法第2條第1項之「從舊從輕」原則，適用94
      年2月2日修正前之刑罰法律，對被告較為有利，自應適用
      修正前刑法及罰金罰鍰提高標準條例等相關規定。
三、核被告所為，係犯修正前刑法第277條第1項傷害罪。原審判
    決於審酌一切證據後，對被告予以論罪科刑，固非無見；惟
    查：（一）對於刑法第277條第1項傷害罪罰金刑修正部分，
    漏未為新舊法之比較適用，自有未洽。（二）本件事實為被
    告單方面實施傷害犯行之情形，而無被告所言兩人互毆之情
    事，已如前述，原審認有被告基於傷害之犯意而與甲○○互
    毆，容有誤會。（三）按刑罰之量定，固屬法院自由裁量之
    職權行使，然刑事審判之量刑，在於實現刑罰權之分配的正
    義，故法院對科刑判決之被告量刑，應符合罪刑相當原則，
    使罰當其罪，以契合人民之法律感情，此所以刑法第五十七
    條明定科刑時應審酌一切情狀，尤應注意該條所列各款情形
    ，以為科刑輕重之標準。被告與被害人甲○○並無仇怨嫌隙
    ，於艋舺公園裡偶遇，僅因甲○○頭帶扁帽，罔顧周朝聖已
    有年歲即出手加以毆打，並於審理時徒以互毆為辯，企圖卸
    責，且自行為後迄今均未與被害人達成和解，原審僅處拘役
    20日顯有過輕，是檢察官以原審量刑過輕為由提起上訴，為
    有理由，自應由本院撤銷改判。爰審酌被告前科、素行，與
    被害人素不相識，僅因其頭帶扁帽即對其痛毆，亦未與被害
    人達成和解，惟其犯後坦承打人犯行等一切情狀，量處如主
    文所示之刑，並諭知易科罰金之折算標準。
據上論斷，應依刑事訴訟法第455條之1第1項、第3項、第369條
第1項前段、第364條、第299條第1項前段，刑法第2條第1項前段
，修正前刑法第277條第1項、第41條第1項前段，罰金罰鍰提高
標準條例第1條前段，修正前罰金罰鍰提高標準條例第2條，現行
法規所定貨幣單位折算新臺幣條例第2條，判決如主文。
本案經檢察官王志超到庭執行職務
中    華    民    國    95    年    11    月     3    日
                  刑事第七庭審判長法  官   梁耀鑌
                                  法  官   余明賢
                                  法  官   許泰誠
上正本證明與原本無異。
不得上訴。
                                  書記官   張漪蕙
中    華    民    國    95    年    11    月    3     日
附錄本案論罪科刑法條全文：
刑法第二百七十七條
傷害人之身體或健康者，處三年以下有期徒刑、拘役或一千元以
下罰金。
犯前項之罪因而致人於死者，處無期徒刑或七年以上有期徒刑；
致重傷者，處三年以上十年以下有期徒刑。


司法院資訊處製作；財團法人民間司法改革基金會備份。
